臺灣臺北地方法院刑事判決　　　　　　　　93年度易字第61號
　　公　訴　人　臺灣臺北地方法院檢察署檢察官
　　被　　　告　己○○
　　選任辯護人　薛銘鴻律師
　　　　　　　　林麗芬律師
　　被　　　告　庚○○
　　選任辯護人　郭錦茂律師
上列被告等因背信等案件，經檢察官提起公訴（九十二年度偵字
第二二三號），本院判決如下：
    主  文
己○○為他人處理事務，意圖為自己及第三人不法之利益，及損
害本人之利益，而為違背其任務之行為，致生損害於本人之利益
，處有期徒刑壹年陸月。
庚○○無罪。
    事  實
一、己○○為麗榮建設股份有限公司（下稱麗榮公司）之董事長
    ，任期原自民國八十九年八月七日至九十一年八月十七日止
    ，己○○於九十年十月二日寄發存證信函，向麗榮公司稱因
    其持股轉讓他人，自即日起辭去董事長及董事職務，惟麗榮
    公司於九十年十月三十日股東臨時會中，復決議因己○○嗣
    未移轉股權，確認其仍為麗榮公司之董事長兼董事，並決議
    授權己○○就麗榮公司於基隆市所投資興建之「麗榮皇冠大
    樓」工程尚未完工事宜，與承包商簽具合約進行後續施工事
    宜，以完成全部工程，及授權己○○處分麗榮公司資產，以
    為公司籌措資金，進行前開工程等事宜，係行使麗榮公司董
    事長職權、為麗榮公司處理事務之人。詎己○○基於使公務
    員登載不實及背信之故意，緣其於九十年十月二日與癸○○
    簽訂債權轉讓協議，確認積欠癸○○本金債務新台幣（下同
    ）二千四百六十六萬元，而願將己○○名下麗榮公司股權及
    己○○自稱對於麗榮公司有一億零七百五十萬元之債權，一
    併移轉予癸○○以示清償誠意，嗣己○○於九十年十月三十
    日麗榮公司股東臨時會確認其仍得行使董事長職權時，為便
    於其個人任意行使麗榮公司董事長職權之用，明知麗榮公司
    之公司印鑑章係由該公司監察人丙○○負責保管，並未遺失
    ，竟謊稱印鑑章遺失，而以明知為不實之事項，於同年十月
    三十一日填寫「印鑑遺失切結書」、「切結書」，及於同年
    十一月二日填寫「麗榮建設股份有限公司變更登記申請書」
    ，向臺北市政府商業管理處申請變更印鑑登記，使承辦之公
    務員將該不實事項登載於職務上所掌之公司登記事項表公文
    書，從而重新製作麗榮公司印鑑章供己○○個人使用，足以
    生損害於主管機關對於公司登記事項管理之正確性及麗榮公
    司；嗣己○○即於九十年十一月二十三日，意圖為自己及癸○○不法之利益，及損害麗榮公司之利益，為使其前述自己
    本身對於癸○○所負擔之債務因抵償而免責，及使癸○○受
    讓自麗榮公司股東之債權，得優先取得清償利益或超出原應
    取得之清償利益，竟以麗榮公司法定代理人之身分，簽署債
    權讓與切結書予癸○○（無犯意聯絡），將「麗榮皇冠大樓
    」買受人客戶原應給付予麗榮公司之房地買賣價金債權總計
    一億六千六百三十九萬九千元，讓與實際上對於麗榮公司之
    債權額尚未確定，且無優先受償權利之癸○○，而同時取回
    癸○○所持有之己○○及麗榮公司其他少數股份股東交付之
    共計一億六千五百七十萬元之債權憑證（包括己○○前述交
    付予癸○○之對於麗榮公司一億零七百五十萬元債權讓與切
    結書，及麗榮公司其他股東陳顯俊、張林亮、壬○○交付予
    癸○○之對於麗榮公司共計五千餘萬元債權讓與切結書），
    己○○並於九十年十一月二十七日利用前述違法變更之麗榮
    公司印鑑章製作存證信函，寄發予「麗榮皇冠大樓」買受人
    客戶，通知客戶該公司業已將對於買受人之房地買賣價金債
    權移轉予癸○○，交屋義務仍由麗榮公司負擔，而為違背其
    任務之行為，致麗榮公司之債權減少，損害麗榮公司之股東
    及其他債權人之利益，嗣癸○○持上開債權讓與切結書及存
    證信函，向臺灣基隆地方法院聲請對未交屋之買受人發支付
    命令，經買受人向麗榮公司詢問而查悉上情。
二、案經法務部調查局基隆市調查站移送臺灣基隆地方法院檢察
    署呈請臺灣高等法院檢察署令轉臺灣臺北地方法院檢察署檢
    察官偵查起訴。
    理  由
甲、被告己○○部分（有罪及不另為無罪諭知部分）：
一、訊據被告己○○矢口否認有何使公務員登載不實及背信犯行
    ，辯稱：其於九十年十月三十日股東臨時會前，曾向監察人
    丙○○索取麗榮公司印鑑章，但丙○○表示找不到，故於股
    東臨時會中提案「公司印鑑章如無法尋得，則授權董事會辦
    理印鑑變更」，而獲得出席股東無異議通過之決議，其並無
    明知公司印鑑章未遺失情事；其將「麗榮皇冠大樓」買受人
    客戶應給付予麗榮公司之房地買賣價金債權一億六千六百三
    十九萬九千元轉讓予癸○○，係基於癸○○已受讓取得麗榮
    公司二億七千一百七十多萬元債權之客觀事實，及考量各種
    因素後，認為將房地買賣價金債權轉讓予癸○○，可以促使
    癸○○墊款將「麗榮皇冠大樓」後續工程完工，並未造成麗
    榮公司之損害云云。經查：
（一）麗榮公司於八十九年八月七日，因原董事長丁○、原董事
      丙○○、原監察人己○○分別請辭，而召開股東臨時會補
      選己○○為董事長及董事、丙○○為監察人，原任期均至
      九十一年八月十七日止（嗣麗榮公司九十年九月一日股東
      臨時會，被告己○○另提案詢問其董事長責任至何時，經
      決議：預定九十年十二月一日召開股東會決定公司繼續發
      展事宜），己○○於九十年十月二日寄發存證信函，向麗
      榮公司稱因其持股轉讓予他人，自即日起辭去董事長及董
      事職務；惟麗榮公司於九十年十月三十日召開股東臨時會
      ，決議因己○○嗣後並未移轉股權而確認己○○仍為麗榮
      公司之董事長兼董事，並決議授權己○○就麗榮公司所投
      資興建之「麗榮皇冠大樓」工程尚未完工事宜，與承包商
      簽具合約進行後續施工事宜，以完成全部工程，及授權己○○就麗榮公司資產可全權處分，以籌措資金，進行前開
      工程等事宜，被告己○○於八十九、九十年間，係行使麗
      榮公司董事長職權之人等情，有麗榮公司登記案卷資料（
      見九十二年度偵字第二二三號卷第一至一六九頁）、臺北
      市商業管理處九十一年五月十三日北市商二字第○九一六
      一八九三一○○號函（見九十一年度偵字第二三六四號卷
      第一七至一八頁）、己○○九十年十月二日存證信函及同
      月三日律師函（見本院審理卷一第一五六至一五八頁、九
      十一年度偵字第二三六四號卷第一五五頁）、麗榮公司九
      十年九月一日、九十年十月三十日臨時股東會會議紀錄（
      見九十二年度偵字第二二三號卷第二五至二六頁、第四三
      至四四頁）等件附卷可稽。
（二）使公務員登載不實部分：
１、查被告己○○以麗榮公司董事長身分，於九十年十月三十一
    日填寫「印鑑遺失切結書」、「切結書」，及於同年十一月
    二日填寫「麗榮建設股份有限公司變更登記申請書」，稱麗
    榮公司之公司印鑑章遺失，向臺北市政府商業管理處申請變
    更印鑑登記，而重新製作麗榮公司印鑑章等情，有臺北市政
    府九十一年二月二十二日府建商字第○九一六二二九七五號
    函檢附之己○○以麗榮公司董事長名義填具之「印鑑遺失切
    結書」、「切結書」、「變更登記申請書」各一份（見九十
    一年度偵字第二三六四號卷第十三至十六頁）在卷可查；惟
    麗榮公司印鑑章於九十年十、十一月間，係在該公司監察人
    丙○○保管中並未遺失，且此情為被告己○○所明知，業據
    證人丙○○於審理中證稱：伊於八十八年及八十九年以後，
    分別擔任麗榮公司之董事、監察人，從擔任董事期間到「麗
    榮皇冠大樓」工地現場監督工程起，就開始保管公司印鑑章
    ，八十九年到九十三年六、七月間都是伊在保管，沒有中斷
    過；九十年十月二日公司跳票後也還是伊在保管，九十一年
    三、四月間，伊因為本案去調查局作證時，印鑑章也還在伊
    身上，直到後來麗榮公司新任董事長林柏利提起民事訴訟要
    求返還印鑑，伊於九十三年六、七月該民事案件中，當庭將
    印鑑章交給麗榮公司委任的律師簽收交還；伊因為每天都會
    到基隆工地去，己○○不是每天去基隆，他常常出國，所以
    公司印鑑章由伊保管，是董事會的成員同意伊保管的，公司
    要開票時，是經過伊用大章，己○○用小章，公司的小章是
    己○○的印章，伊沒有保管；伊不知道九十年十月三十日之
    股東臨時會，是基隆工地有人印出當次會議紀錄給伊看，伊
    才知道要變更公司印鑑，己○○並沒有向伊要求交還公司印
    鑑章，也沒有問過伊印鑑章是否遺失等語（見本院九十四年
    三月二十四日審理筆錄），及證人即於八十八年、八十九年
    以後，分別擔任麗榮公司董事長、董事之丁○於審理中證述
    ：己○○擔任董事長期間，伊擔任董事，公司的大章是由丙○○保管，小章是由己○○自己保管等語（見本院九十四年
    二月二十五日審理筆錄）明確，並有卷附麗榮公司登記案卷
    資料（見九十二年度偵字第二二三號卷第一至一六九頁），
    及本院依被告己○○聲請調取之九十二年度訴字第四一七四
    號請求返還印鑑等民事案件卷宗（見本件外放影印卷宗），
    顯示丙○○確於該民事案件九十三年七月二十六日準備程序
    期日，當庭交還麗榮公司印鑑章予麗榮公司等情可考；且參
    諸被告己○○自八十九年八月七日起即擔任麗榮公司董事長
    ，遲至九十年十月三十日股東臨時會始提出印鑑章遺失，其
    間長達超過一年之時間，被告己○○自應瞭解麗榮公司之印
    鑑章由丙○○保管，其始得進行公司事務甚明。
２、被告己○○雖辯稱：(1)被告曾向丙○○索取麗榮公司印鑑章
    ，是丙○○表示找不到，故於九十年十月三十日股東臨時會
    提案「公司印鑑章如無法尋得，則授權董事會辦理印鑑變更
    」，而獲得出席股東無異議通過之決議，如被告己○○明知
    印鑑章在丙○○保管中而又公開開會討論，豈非自曝其短；
    (2)丙○○於上開民事案件及本件審理中分別證稱：伊回去還
    要找找看公司印鑑章在何處；伊只有保管該民事案件當庭提
    出之公司印鑑章；麗榮公司新選出之董事長林柏利提起民事
    訴訟要求返還印鑑章，伊一時找不到，是後來在家裡仔細找
    才找到的等語，及丙○○於上開民事案件中兩次提出自稱保
    管之麗榮公司印鑑章，均非麗榮公司之印鑑章等情，足見丙○○的確找不到印鑑章，以致被告己○○不得已以於股東會
    提案討論方式，獲得股東授權辦理印鑑變更；(3)丙○○以麗
    榮公司另派股東丁○馬首是瞻，反對己○○找癸○○墊款施
    工，係被告之敵性證人，其等不利於被告之證詞不可採信，
    本件應是丙○○於己○○索取印鑑時一時找不到（甚且不願
    將公司印鑑章交還給己○○而謊稱印鑑章找不到），而於事
    後找到印鑑章，向臺北市政府商業管理處及調查局稱麗榮公
    司印鑑章並未遺失云云。惟查：
(1)、被告己○○所舉麗榮公司九十年十月三十日股東臨時會會議
    記錄，雖有「公司地址自即日起遷至基隆市○○路一七七號
    十八樓之一，公司印鑑章如無法尋得，則授權董事會辦理印
    鑑變更」之提案，而獲出席股東無異議通過之決議（見九十
    二年度偵字第二二三號卷第十一至十二頁），然查麗榮公司
    該次股東臨時會中，僅有被告己○○及麗榮公司其他少數股
    份股東（持股總數共計百分之五十二）出席，該公司監察人
    丙○○及除己○○以外之其他登記董事本人均未出席乙情，
    有上開股東會簽到冊及麗榮公司登記案卷資料在卷可參（同
    上卷第十一頁背面），上開提案經決議通過時，既無己○○
    所稱曾對之索討麗榮公司印鑑章未獲之丙○○本人在場，縱
    當場未有任何反對意見，顯難據以推論被告己○○辯稱其曾
    於股東臨時會前向丙○○索取印鑑章，係丙○○表示找不到
    ，其始於股東臨時會中提案而獲無異議通過乙節為真。
(2)、又被告己○○舉證人丙○○於本院九十二年度訴字第四一七
    四號請求返還印鑑等民事案件中，曾兩次提出所自稱保管之
    麗榮公司印鑑章均屬錯誤，且自承還要回去找印鑑章等情（
    見本院九十二年度訴字第四一七四號請求返還印鑑等民事案
    件之九十二年十二月二十二日、九十三年一月五日、九十三
    年二月十七日準備程序筆錄），認均足以證明丙○○的確找
    不到印鑑章，然查證人丙○○就此節於審理中證稱：公司印
    鑑章從伊進入基隆工地就開始保管，九十一年四、五月間公
    司改選辛○○為董事長，伊本來要將印鑑章返還，後來辛○○沒有收，到了九十二年五、六月還是七、八月時，因為麗
    榮公司之前於九十年間曾經跟股東借支票，由伊、丁○、己○○擔任連帶保證人而被訴請還錢，伊和丁○的股份九十二
    年間都被拍賣掉了；伊因為早已經沒有參與公司的運作，之
    前要還公司印鑑章又沒有收，且伊的股份也沒有了，所以沒
    有把印鑑章的事放在心上，後來麗榮公司新選出的董事長林
    柏利提起民事訴訟要求返還印鑑，伊去作證兩、三次，每次
    開庭前的一、二天伊才開始找印章，且因為麗榮公司在九十
    年十月跳票之後停擺，伊有到基隆工地現場把麗榮公司的其
    他便章也一起收起來，才會和公司印鑑章混在一起，沒有看
    清楚拿錯了，後來找到印鑑章，伊於九十三年六、七月間已
    當庭交還給麗榮公司等語（見本院九十四年三月二十四日審
    理筆錄）；且查被告己○○所質疑證人丙○○未找到麗榮公
    司印鑑章或未能提出正確印鑑章之時間，均係在上開民事案
    件九十二年、九十三年審理期間，乃本件麗榮公司於九十年
    十月三十日召開股東臨時會通過上開決議，及被告己○○以
    麗榮公司印鑑章遺失而向主管機關申請變更印鑑登記之九十
    年十月、十一月之後，被告己○○據之主張丙○○於其申請
    變更登記時確實找不到麗榮公司印鑑章云云，自屬無據。
(3)、再被告己○○雖稱證人丙○○以在公司與被告立場對立之丁○馬首是瞻，反對被告己○○找癸○○墊款施工，係被告之
    敵性證人，證詞不可採信云云，惟查被告己○○所舉證人丁○、丙○○反對其找癸○○墊款施工乙節，顯不能直接推論
    出上開證人即有勾串誣陷被告或為偽證之結論，尚難以被告
    己○○之空言指摘，遽認證人等之證詞為不可信。本件被告
    己○○所辯，均不足採。
３、綜上各節所述，被告己○○明知麗榮公司之印鑑章，於九十
    年十月、十一月間，係由該公司監察人丙○○保管中，並未
    遺失，仍謊稱公司印鑑章遺失，向臺北市政府商業管理處申
    請變更印鑑登記，以明知為不實之事項，而使承辦公務員登
    載於職務上所掌之公司登記事項表公文書，足以生損害於主
    管機關對於公司登記事項管理之正確性及麗榮公司，被告己○○使公務員登載不實之犯行，事證明確。
（三）背信部分：
１、查被告己○○於九十年十一月二十三日，以麗榮公司法定代
    理人之名義，與癸○○簽署債權讓與切結書，將「麗榮皇冠
    大樓」買受人客戶原應給付予麗榮公司之房地買賣價金債權
    總計一億六千六百三十九萬九千元讓與癸○○，而同時取回
    癸○○所持有之債權金額總計一億六千五百七十萬元之債權
    讓與切結書，並於九十年十一月二十七日以麗榮公司董事長
    名義，以前述申請變更登記之麗榮公司印鑑章製作存證信函
    ，寄發予「麗榮皇冠大樓」之買受人客戶，通知客戶該公司
    業已將對於買受人之房地買賣價金債權移轉予癸○○，交屋
    義務仍由麗榮公司負擔，嗣癸○○持上開麗榮公司債權讓與
    切結書及存證信函，向臺灣基隆地方法院聲請對未交屋之買
    受人發支付命令等情，為被告己○○所自承，且據證人癸○○於審理中證述在卷（見本院九十四年一月十三日審理筆錄
    ），並有九十年十一月二十三日麗榮公司致癸○○之一億六
    千六百三十九萬九千元房地買賣價金債權讓與切結書及其附
    件（麗榮公司對買受人客戶之房地買賣價金債權明細、九十
    年十月二日己○○致癸○○之一億零七百五十萬元債權讓與
    切結書、九十年十月六日麗榮公司股東陳顯俊、張林亮、壬○○分別致癸○○之一千一百一十萬元、二千五百八十萬元
    、二千一百五十萬元債權讓與切結書）、麗榮公司九十年十
    一月二十七日致買受人客戶之存證信函、癸○○支付命令聲
    請狀、臺灣基隆地方法院支付命令（見九十一年度偵字第二
    三六四號卷第二八至三五頁、第三九至四○頁、第三六至三
    八頁）等件附卷可稽。
２、客觀背信行為方面：
    就上開麗榮公司之房地買賣價金債權移轉予癸○○之原因，
    被告己○○於偵查及審理中供稱：癸○○於九十年十一月二
    十三日受讓房地買賣價金債權前，已取得由被告己○○、麗
    榮公司其他股東及萬利營造股份有限公司（下稱萬利公司）
    轉讓之對於麗榮公司總計二億七千一百七十餘萬元之債權，
    且其有能力及財力使「麗榮皇冠大樓」後續工程完工，因此
    當癸○○提出願受讓麗榮公司對於「麗榮皇冠大樓」買受人
    客戶應收之一億六千六百三十九萬九千元房地款債權，來抵
    銷其由被告己○○及麗榮公司其他股東處受讓之對於麗榮公
    司一億六千五百七十萬元債權時，被告己○○基於癸○○對
    於麗榮公司有債權之客觀事實，及考量各種因素後，認為將
    房地買賣價金債權移轉予癸○○，可促使癸○○墊款將「麗
    榮皇冠大樓」後續工程完工，對公司及承購戶最有利，因而
    將上開房地買賣價金債權轉讓，並未造成麗榮公司之損害云
    云（見九十二年度偵字第二二三號卷附被告己○○九十二年
    四月十八日答辯狀、本院審理卷二附被告己○○九十四年七
    月十一日辯護意旨狀、本院歷次審理筆錄）。惟查：
(1)、九十年十一月間，癸○○前於九十年四月十八日受萬利公
    司轉讓對於麗榮公司之九千五百餘萬元工程款債權，經執行
    後僅受償四千餘萬元，尚有約五千萬元之工程款債權未受償
    ，另於九十年十月二日取得被告己○○所交付之對於麗榮公
    司一億零七百五十萬元之債權轉讓切結書，及於九十年十月
    六日取得麗榮公司持股共計百分之二十二之股東所交付之對
    於麗榮公司共計一億一千四百二十萬元之債權轉讓切結書等
    情，業據證人癸○○於審理中證稱：己○○於九十年十一月
    二十三日將麗榮公司對於承購戶之買賣價金債權轉讓給伊時
    ，伊對於麗榮公司有被告己○○、麗榮公司小股東、及萬利
    公司轉讓給伊之債權；萬利公司部分是因為之前該公司轉讓
    給伊對於麗榮公司之九千多萬元工程款債權，伊先去對麗榮
    公司假扣押，然後打民事訴訟，伊訴訟打嬴了，去查封麗榮
    公司在基隆的大樓，伊去執行，但還有其他銀行參與分配，
    所以伊只拿回四千五百多萬元，還有五千萬元沒有拿；己○○移轉的部分，是因為己○○當初購買麗榮公司前董事長周
    正輝之股權時，伊有投資一千二百萬元，己○○再給伊一千
    二百萬元吃紅，己○○總共欠伊二千四百餘萬元，但己○○
    開給伊的支票到期跳票，己○○為了表示他有還款的誠意，
    所以將他對於麗榮所有的東西，包括他在麗榮公司百分之二
    十五的股權及對於麗榮公司一億零七百五十萬元的債權，都
    轉讓給伊，伊說伊不敢拿那麼多，伊只拿伊該拿的，後來己○○的股權也沒有過給伊；又麗榮公司跳票之後，己○○、
    辛○○、庚○○他們有來找伊墊款興建大樓，伊開的條件是
    要掌握麗榮公司百分之五十一的股權，伊要小股東把對於公
    司的股權、債權統統轉給伊，伊之所以要這樣做，是因為後
    面的工程要完成，伊怕小股東又把債權到處亂轉，伊要掌握
    百分之五十以上的股權，伊才願意墊款，伊和小股東們吃了
    二次飯，小股東有把股權及債權過給伊，可是後來伊跟他們
    說房子若賣不好時，小股東要把房子拿回去，但他們不想背
    貸款，所以後來又寫存證信函表示要解除讓與契約，小股東
    寄存證信函是在己○○已經將麗榮公司房地買賣價金債權轉
    讓給伊之後，而因為小股東後來不同意，所以伊後來就沒有
    墊款等語（見本院九十四年一月十三日審理筆錄），及證人
    即九十年間為麗榮公司股東兼經理人之辛○○於審理中證稱
    ：麗榮公司九十年十月二日跳票後，己○○董事長找公司百
    分之二十二的小股東到他吳興街的家裡面，己○○告訴小股
    東們說，癸○○能照顧小股東的權益，並由癸○○的律師居
    中要小股東簽債權移轉切結書，包括伊在內的小股東，有寫
    切結書給癸○○，但後來經過多次談判，發現每一坪要高到
    十五萬元以上，才能夠取得一坪的房子，小股東認為這樣不
    對，所以在九十年十二月二十五日委請律師寫存證信函給癸○○，終止信託關係等語（見本院九十三年六月二十三日、
    九十三年七月二十八日審理筆錄），及證人即九十年間為麗
    榮公司股東之壬○○於審理中證稱：伊有去見過癸○○，因
    為小股東希望癸○○可以把麗榮皇冠大樓完成，看小股東是
    否可以拿一些本錢回來，癸○○當初希望小股東將股權及麗
    榮公司債權一併移轉過戶集中在他那邊，由他出資完成大樓
    ，小股東們約在同一個地方，一起寫給他，後來伊知道其他
    小股東有委任律師發函給癸○○說要終止，因為如果房子賣
    不出去的話，分房子要背銀行貸款，大家都沒有錢，所以其
    他小股東沒有辦法接受等語（見本院九十四年四月二十一日
    審理筆錄）在卷，且有卷附證人癸○○所提出之受讓債權明
    細、八十九年六月九日己○○與癸○○之投資協議書及支票
    （見本院審理卷二第八五、一四三至一四七頁）、九十年十
    月二日己○○與癸○○之清償暨債權轉讓協議書及補充協議
    書、己○○致癸○○之一億零七百五十萬元債權讓與切結書
    （見九十二年度偵字第二二三號卷第四○至四二頁、九十一
    年度偵字第二三六四號卷第三二頁）、九十年四月十八日萬
    利公司與癸○○之投資契約書、萬利公司致癸○○之債權讓
    與切結書、支票、統一發票（見本院審理卷二第一二九至一
    四○頁）、本院九十年度重訴字第一七三○號民事判決書（
    見九十二年度偵字第二二三號卷第三二至三八頁）、九十年
    十月六日麗榮公司股東陳顯俊、張林亮、壬○○分別致癸○○之一千一百一十萬元、二千五百八十萬元、二千一百五十
    萬元債權讓與切結書（見九十一年度偵字第二三六四號卷第
    三三至三五頁）、九十年十月六日麗榮公司股東蔡振文致癸○○之一千二百九十萬元債權讓與切結書、麗榮公司股東蔡
    振文、陳顯俊等致癸○○之終止信託及授權之存證信函（見
    本院審理卷一第一五九至一六四頁）等件可稽，本件被告己○○於九十年十一月二十三日以麗榮公司法定代理人身分將
    該公司對於「麗榮皇冠大樓」買受人客戶總計一億六千六百
    三十九萬九千元房地買賣價金債權移轉時，癸○○為分別自
    萬利公司、被告己○○、麗榮公司少數股份股東處，受讓對
    於麗榮公司債權之人，固堪認定；然查關於癸○○前述受
    讓債權之內容，除萬利公司轉讓予癸○○之工程款債權，業
    經判決確定，萬利公司對於麗榮公司確有工程款債權，且已
    合法轉讓予癸○○，顯無疑義外，就被告己○○及麗榮公司
    其他少數股份股東轉讓債權予癸○○之部分，查卷附被告己○○及麗榮公司其他少數股份股東陳顯俊、張林亮、壬○○
    等所交付予癸○○之債權讓與切結書，雖分別記載：立書人
    以股東身分借支予麗榮公司之股東往來款項，計為一億零七
    百五十萬元、一千一百十萬元、二千五百八十萬元、二千一
    百五十萬元，立書人茲將該債權及其他一切對於麗榮公司所
    享有之債權，全部移轉予癸○○所有等語（見九十一年度偵
    字第二三六四號卷第三二至三五頁），惟卷內並無被告己○○、麗榮公司其他少數股份股東、或癸○○所提出之對於麗
    榮公司之借據憑證或付款資料，上開債權金額如何得出，已
    屬有疑，本件被告己○○於審理中亦未能說明所主張之債權
    金額「一億零七百五十萬元」，究竟如何計算得出；且依卷
    附九十年十月二日己○○與癸○○另簽署之清償暨債權轉讓
    協議書及補充協議書記載：甲方（即己○○）聲明對麗榮公
    司因股東往來貸予該公司之債權約為本金一億零七百五十萬
    元；甲方於前開協議所聲明對於麗榮公司所享有之債權金額
    一億零七百五十萬元，為甲方依其「持股比例」由甲方股權
    之前手及甲方個人以股東往來名義貸予麗榮公司，且經實際
    會計帳之金額；因甲方並未實際經管會計帳，故實際金額容
    或有出入，此為乙方（即癸○○）所得諒解；甲乙雙方並此
    確認，不論最後結算甲方對麗榮公司之債權金額為何，皆依
    附件所示協議書全部轉讓予乙方，雙方不再就金額細目再做
    爭議（見九十二年度偵字第二二三號卷第四○至四二頁），
    明示被告己○○自承其對於麗榮公司之債權金額並不確定；
    再依股東「持股比例」所計算出之金額，究屬股東對於麗榮
    公司之投資款而應負擔公司盈虧風險，未必皆能由公司全數
    取回，或屬對於公司之借貸款項，而可全數請求公司返還，
    於法顯有疑義，不能因為個別股東甚或多數股東之逕為主張
    ，即認股東對於公司有依持股比例計算之債權額甚明；另縱
    認麗榮公司確實積欠被告己○○及其他少數股份股東主張之
    上開數額債務，惟其等均未提出對於麗榮公司之借貸債權有
    何法定優先受償權利，則受讓其等對於麗榮公司債權之癸○○，自亦無優先受償權利可言；本件被告己○○將麗榮公
    司對於「麗榮皇冠大樓」買受人客戶之一億六千六百三十九
    萬九千元房地買賣價金債權移轉予癸○○，而同時取回癸○○所持有之一億六千五百七十萬元債權讓與切結書，惟所稱
    擬抵銷之該等由被告己○○及麗榮公司其他少數股份股東轉
    讓予癸○○之債權，其債權額並未確定，亦無優先受償權利
    ，任意對主張受讓債權之人清償，甚或使實際並無權利之人
    自麗榮公司取得利益，顯損害於麗榮公司其他股東及債權人
    之利益，洵無疑義。
(2)、被告己○○雖又辯稱：伊係考慮ａ癸○○已受讓取得對於麗
    榮公司之債權及股權，為麗榮公司實際上之大股東及主要債
    權人，其不可能讓麗榮公司到閉，否則豈非血本無歸，ｂ「
    麗榮皇冠大樓」如未完工，則麗榮公司將無法收取對於承購
    戶之房地款債權，癸○○之債權也將成空，ｃ麗榮公司已無
    財力完成興建「麗榮皇冠大樓」，對於承購戶之房地款債權
    將成為烏有，不如轉讓予癸○○抵債，亦可避免癸○○對公
    司催討，甚至採取強制執行，ｄ更重要是癸○○有財力及可
    以促使萬利公司將「麗榮皇冠大樓」後續工程完工等因素，
    認為將承購戶應收之房地款債權轉讓予癸○○，對公司及承
    購戶最有利，且當時麗榮公司之其他股東辛○○、壬○○等
    亦均希望由癸○○墊款施工，而癸○○也有意要墊款完成「
    麗榮皇冠大樓」工程，其受讓麗榮公司對於承購戶之未收款
    債權亦計畫專款專用於蓋大樓；另伊轉讓的是承購戶之未收
    款債權，當時麗榮公司根本無資金繼續興建大樓，工程一切
    停擺，未收款債權根本無法收取，反而可能被承購戶以違約
    請求損害賠償或解約還款，所以被告己○○將未收款債權轉
    讓予癸○○，並無損害麗榮公司，反而可以促使癸○○墊款
    施工，對麗榮公司最有利云云。然查：
  癸○○於九十年十一月間，雖取得萬利公司轉讓之工程款債
    權，及麗榮公司含己○○在內股東所交付之股權及債權轉讓
    切結書，惟如前述癸○○自被告己○○及麗榮公司其他股東
    處受讓債權之部分，其債權額尚未確定，且癸○○實際上僅
    對於己○○有二千四百餘萬元之債權（含借貸予己○○投資
    之一千二百萬元，及己○○同意支付之紅利一千二百餘萬元
    ），而對於麗榮公司其他股東則實際上尚未支付任何金額，
    即取得渠等同意轉讓名下麗榮公司股權及名義上高達上億元
    之債權讓與切結書，則縱使癸○○最後未能受償，其因支出
    成本未能回收而受之損害，當與受讓之債權數額有所差距，
    癸○○是否確如被告己○○所稱，為避免血本無歸，即將墊
    款促使「麗榮皇冠大樓」完工，顯屬有疑。
  又就被告己○○辯稱除己○○外之麗榮公司辛○○等其他股
    東，亦均希望由癸○○墊款施工，以確保股東權益，而癸○○要求的條件即是將麗榮公司的股權與債權集中於其手上，
    是伊將房地買賣價金債權轉讓予癸○○，可促使癸○○盡速
    墊款施工，對麗榮公司最有利云云。查依前述證人辛○○、
    壬○○於審理中證稱：小股東曾與癸○○見面談如何救公司
    、小股東希望癸○○能把「麗榮皇冠大樓」完成，嗣並交付
    股權及債權轉讓書予癸○○等情，麗榮公司部分股東希望癸○○墊款完成「麗榮皇冠大樓」乙節，固堪認定，惟查癸○○於被告己○○將麗榮公司對客戶之房地買賣價金債權轉讓
    時，實際尚未墊付任何款項施作「麗榮皇冠大樓」後續工程
    ，為證人癸○○所自承，而癸○○雖另稱：伊從第一次打官
    司時就同意墊款；伊有要求己○○、小股東、辛○○去把所
    有買受人的餘款收回來，不要伊一個人墊那麼多錢；伊認為
    己○○把麗榮公司買賣價金尾款債權轉給伊的用意是想引誘
    伊去投資，要伊墊錢，當時沒人敢出錢，伊認為伊墊的愈少
    ，伊的保障愈多；這個錢伊也不能拿，要專款專用，要蓋大
    樓用的等語（見本院九十四年一月十三日、二月二十五日審
    理筆錄），然所謂癸○○同意墊款、麗榮公司買賣價金債款
    將專款專用於蓋「麗榮皇冠大樓」等節，均未形諸任何契約
    文字，而卷附己○○於九十年十一月二十三日交付予癸○○
    之一億六千六百三十九萬九千元房地買賣價金債權讓與切結
    書上，亦無癸○○因受讓該等債權即負有墊款完成「麗榮皇
    冠大樓」義務之任何約定，甚且記載「立書人（麗榮公司）
    切結立書人對前開客戶之交屋義務，均由立書人自負其責，
    與癸○○先生無關。若因此而致癸○○有所損害，立書人願
    負賠償之責」等語（見九十一年度偵字第二三六四號卷第二
    八頁），明示對於買受人客戶違約之損害賠償責任，應由麗
    榮公司自行負擔等情，本件被告己○○既為行使麗榮公司董
    事長職權之人，應以麗榮公司全體股東及債權人整體利益為
    考量，其逕將麗榮公司房地買賣價金債權轉讓予債權額並未
    確定，且無優先受償權利之癸○○，又無促使癸○○因而對
    麗榮公司負擔墊款義務之任何作為，被告己○○辯稱其所為
    房地買賣價金債權讓與行為，可促使癸○○墊款完成「麗榮
    皇冠大樓」工程而有利於麗榮公司云云，洵屬無據。
  再被告己○○轉讓癸○○之房地買賣價金債權，係麗榮公司
    依該公司與「麗榮皇冠大樓」買受人客戶間之房地買賣契約
    ，而可期待收取之債權利益，縱麗榮公司因「麗榮皇冠大樓
    」尚未完工，而未能即刻向買受人收取，惟不能謂麗榮公司
    之該等期待利益即不存在，被告己○○辯稱其移轉承購戶之
    未收款債權，並未造成麗榮公司之損害云云，委無可採。
(3)、本件被告己○○以麗榮公司法定代理人身分，將麗榮公司對
    於「麗榮皇冠大樓」買受人客戶之一億六千六百三十九萬九
    千元房地買賣價金債權，任意移轉予癸○○，客觀上乃違背
    麗榮公司委託其行使董事長職權任務之行為，致生損害於麗
    榮公司之利益，堪以認定。
３、主觀背信故意及不法意圖方面：
    如前述被告己○○因其對於癸○○負擔二千四百餘萬元債務
    ，而移轉名下麗榮公司之股權及自稱對於麗榮公司之一億零
    七百五十萬元債權予癸○○以示清償誠意，並自承擬以轉讓
    麗榮公司對於「麗榮皇冠大樓」買受人客戶之一億六千六百
    三十九萬九千元房地買賣價金債權予癸○○以抵銷包含其個
    人及麗榮公司其他少數股份股東轉讓予癸○○之總計一億六
    千五百七十萬元債權，而同時取回癸○○所持有之該等債權
    轉讓切結書等情（見九十二年度偵字第二二三號卷附被告己○○九十二年四月十八日答辯狀、九十一年度偵字第二三六
    四號卷第三二至三五頁）。而查癸○○於被告己○○九十年
    十一月二十三日轉讓麗榮公司之房地買賣價金債權前，分別
    自萬利公司、被告己○○及麗榮公司其他少數股份股東處，
    取得對於麗榮公司之債權轉讓切結書，被告己○○擬以轉讓
    麗榮公司之房地買賣價金債權抵銷癸○○所受讓之債權時，
    優先選擇包含其因個人債務而轉讓予癸○○之債權，且明知
    其聲稱轉讓之債權額並不確定，及明知癸○○受讓之上開債
    權並無優先受償之權利，竟任意轉讓麗榮公司對於買受人客
    戶之房地買賣價金債權予癸○○，以使其前述自己本身對於
    癸○○所負擔之債務亦因抵償而免責，及使癸○○受讓自麗
    榮公司股東之債權，得優先取得清償利益或超出原應取得之
    清償利益，本件被告己○○有背信故意，及為自己及癸○○
    不法之利益，及損害麗榮公司利益之不法意圖，亦堪認定。
４、綜上各節所述，被告己○○受麗榮公司委託行使董事長職權
    ，其為麗榮公司處理事務，意圖為自己及癸○○不法之利益
    ，及損害麗榮公司之利益，而為違背其任務之行為，致生損
    害於麗榮公司之利益，被告己○○之背信犯行，事證明確。
二、核被告己○○所為，係犯刑法第二百十四條之使公務員登載
    不實罪，及同法第三百四十二條第一項之背信罪。被告己○○謊稱麗榮公司印鑑章遺失而申請變更印鑑登記，使承辦公
    務員登載不實之目的，在利於其個人為背信犯行之用，所犯
    上開二罪，有方法結果之牽連關係，應從一重之刑法第三百
    四十二條第一項之背信罪處斷。爰審酌被告己○○為他人處
    理事務，竟濫用權限、背託失信，運用智慧於不當之途，造
    成麗榮公司之利益損失非少，又矇使公務員為不實登載，影
    響社會生活中文書之正確性，且犯罪後迄未坦承犯行，暨被
    告己○○犯罪之動機、目的、手段、生活狀況、品行、智識
    程度等一切情狀，量處如主文所示之刑。
三、公訴意旨另以：被告己○○擔任麗榮公司負責人，庚○○係
    萬利公司總經理，均係受各該公司股東委任處理公司事務之
    人，麗榮公司與萬利公司於八十七年四月一日簽訂工程承攬
    合約，約定由萬利公司以總價承攬方式（藍圖所包括之自開
    工、整地至驗收等所承包之所有工程項目之工程價款），興
    建麗榮公司所投資「麗榮皇冠大樓」之建築工程部分，工程
    總價為八億六千萬元，該工程並於九十年三月八日完工取得
    使用執照，迨九十年五月十七日，己○○、庚○○、麗榮公
    司工務部副理甲○○及萬利公司工務所所長戊○○等人，復
    就該工程變更設計及追加工程部分驗收計價及工程結算事宜
    ，共同召開會議確認總工程費為八億六千萬元，另麗榮公司
    再補貼一千萬元予萬利公司作為水電延期及基樁增加支出之
    損失費用，及追加工程款九百三十六萬三千四百七十元，詎
    被告己○○與庚○○共同基於意圖損害麗榮公司利益之犯意
    聯絡，於九十年十一月三十日，未經麗榮公司董事會決議授
    權執行，亦無工務部門主管參與共同議價，且未經實際經辦
    工程人員依公司計價程序辦理，即逕行召開「麗榮皇冠大樓
    」結算計價會議，更改九十年五月十七日雙方簽署之會議紀
    錄，就欠缺原始申請細部項目為依據之費用支出，先由己○○決定增加支出之費用數額後，再與庚○○共同決定麗榮公
    司應給付萬利公司之工程款由八億六千餘萬元增加為九億八
    千餘萬元，總計增加一億二千七百十萬六千四百三十七元之
    工程款（包括裝潢及裝修工程款、追加未完工之工程款、維
    修機電及空調等設備之費用），使約定增加之總工程款顯逾
    實際支出之數額，萬利公司再以該會議紀錄，將該（增加之
    工程款）債權全數轉讓予債權額僅有五千餘萬元之債權人癸○○，癸○○嗣持被告己○○及庚○○之債權讓與切結書，
    向臺灣基隆地方法院聲請對麗榮公司發支付命令，致麗榮公
    司之債務增加，損害麗榮公司之股東及其他債權人之利益，
    因認被告己○○此部分涉犯共同背信罪嫌。
（一）按犯罪事實應依證據認定之，無證據不得認定犯罪事實，
      又不能證明被告犯罪者，法院應諭知無罪之判決，刑事訴
      訟法第一百五十四條第二項、第三百零一條第一項分別定
      有明文。次按事實之認定，應憑證據，如未能發現相當證
      據，或證據不足以證明，自不能以推測或擬制之方法，為
      裁判基礎；又認定不利於被告之事實，須依積極證據，茍
      積極證據不足為不利於被告事實之認定時，即應為有利於
      被告之認定，更不必任何有利之證據；再刑事訴訟法上所
      謂認定犯罪事實之積極證據，係指適合於被告犯罪事實認
      定之積極證據而言，雖不以直接證據為限，間接證據亦包
      括在內，然而無論直接或間接證據，其為訴訟上之證明，
      須於通常一般之人均不致有所懷疑，而得確信其為真實之
      程度者，始得據為有罪之認定，倘其證明尚未達到此一程
      度，而有合理之懷疑存在而無從使事實審法院得有罪之確
      信時，即應由法院為諭知被告無罪之判決（最高法院四十
      年台上字第八六號、三十年上字第八一六號、二十九年上
      字第三一○五號、七十六年台上字第四九八六號判例意旨
      參照）。又刑法第三百四十二條之背信罪，以為他人處理
      事務，意圖為自己或第三人不法之利益，或損害本人之利
      益，而為違背其任務之行為，致生損害於本人之財產或其
      他利益，為其構成要件，是如該為他人處理事務之人，並
      無違背任務之行為，即難以背信罪相繩。
（二）公訴意旨認被告己○○與庚○○涉犯此節背信罪嫌，無非
      以：萬利公司以總價承攬方式，興建麗榮公司所投資之「
      麗榮皇冠大樓」建築工程，該工程於九十年三月八日完工
      取得使用執照，且已於九十年五月十七日召開會議，確認
      總工程費、麗榮公司應補貼之損失費用、追加之工程款，
      惟麗榮公司董事長己○○於九十年十一月三十日，未經麗
      榮公司董事會決議授權執行，亦無工務部門主管參與共同
      議價，且未經實際經辦工程人員依公司計價程序辦理，即
      逕行召開「麗榮皇冠大樓」結算計價會議，與萬利公司總
      經理庚○○共同決定增加一億二千七百十萬六千四百三十
      七元之工程款，致使約定增加之總工程款顯逾實際應支出
      之數額，萬利公司再將該增加工程款之債權全數轉讓予癸○○，癸○○嗣向法院聲請對麗榮公司發支付命令，致麗
      榮公司之債務增加等情，為其主要論據。
（三）訊據被告己○○堅決否認有公訴人所指之背信犯行，辯稱
      ：被告己○○前業經股東會授權，就「麗榮皇冠大樓」工
      程與承包商簽具合約進行後續施工事宜，以完成全部工程
      ，而為求盡速將大樓完工以再出售或辦理貸款，為麗榮公
      司之財務困境解套，故己○○於九十年十一月三十日召開
      「麗榮皇冠大樓」結算計價會議，請營造商萬利公司先自
      費將整棟大樓完工，日後再回收工程款，該次結算計價會
      議所議定之工程款，包括裝潢及裝修工程，維修機電、空
      調及水電設備，未完工程收尾完工之款項，並非在原來萬
      利公司所承攬工程範圍內，而伊因為有看過設計圖，也聽
      過麗榮公司工地主辦甲○○報告過全部完工尚欠之數額，
      認為一億二千多萬元為合理價格，原本萬利公司要求麗榮
      公司要補償該公司之損失，開價一億六千多萬元，伊還將
      金額壓到一億二千多萬元，而為便宜行事，故僅就先前合
      約之計價表加以修改，按照性質接近的部分，分散在原來
      合約的相關項目下，作成會議紀錄所附之三張工程計價表
      ，並因當時「麗榮皇冠大樓」正遭先前受讓與萬利公司工
      程款債權之債權人癸○○聲請強制執行查封，如萬利公司
      於其時進場施作對於麗榮公司亦無實益，雙方同時另立切
      結書載明麗榮公司須與癸○○和解後，萬利公司才進場施
      工，後因麗榮公司與癸○○未達成和解，雙方嗣已切結該
      計價會議記錄視為無效，並無損害於麗榮公司；麗榮公司
      九十二年三月二十一日召開股東臨時會議時，亦通過臨時
      動議，肯定被告己○○與萬利公司於九十年十一月三十日
      所達成之協議，係對於麗榮公司最有利之可行方案，而授
      權新董事長儘可能依原議定內容處理，被告己○○並無背
      信犯行等語。
（四）經查：
１、萬利公司與萬利公司於八十七年四月一日簽訂工程承攬合約
    ，由萬利公司以總價承攬方式，興建麗榮公司所投資「麗榮
    皇冠大樓」之建築工程部分，工程總價為八億六千萬元等情
    ，有麗榮公司與萬利公司八十七年四月一日工程承攬合約（
    見九十一年度偵字第二三六四號卷第四二至五九頁、本院審
    理卷一第一八七至二三八頁）附卷可稽。
２、公訴人以被告己○○於九十年十一月三十日，未經董事會決
    議授權執行，且無工務部門主管參與共同議價，未經實際經
    辦工程人員依公司計價程序辦理，即逕行召開結算計價會議
    ，與萬利公司總經理庚○○共同決定麗榮公司應給付予萬利
    公司之工程款增加一億二千七百十萬六千四百三十七元，而
    指訴被告己○○與庚○○共同涉犯背信犯行：
(1)、就公訴人指訴被告己○○未經董事會決議授權執行，即召開
    結算計價會議乙節：查如前述麗榮公司於九十年十月二日跳
    票，已生財務危機，而被告己○○於同日寄發存證信函向麗
    榮公司董事會辭去董事長職務後，復經麗榮公司九十年十月
    三十日股東臨時會決議確認其仍得行使麗榮公司董事長職權
    ，且授權己○○得就麗榮公司所投資「麗榮皇冠大樓」未完
    工事宜，與承包商簽具合約，以完成全部工程等情，有麗榮
    公司九十年十月三十日股東臨時會會議記錄（見九十二年度
    偵字第二二三號卷第四三至四四頁）附卷可稽，被告己○○
    基於前述股東會決議授權，與承包商召開會議商討「麗榮皇
    冠大樓」工程相關事宜，無須經麗榮公司董事會再次決議授
    權，應屬明確。
(2)、就公訴人指訴被告己○○於上開結算計價會議中，未依麗榮
    公司議價及計價程序，由工程部門人員參與，即決定麗榮公
    司應增加給付予萬利公司之工程款乙節：
  查萬利公司承攬「麗榮皇冠大樓」建築工程之計價請款流程
    ，係由麗榮公司經辦工程人員，就萬利公司提出之計價申請
    書，逐層審核後核准付款，而如涉及該工程變更追加設計時
    ，須經建築師畫設計圖，送交萬利公司提出變更前後之加減
    帳，再送回麗榮公司，必要時須議價，待麗榮公司核准變更
    費用，萬利公司施作完成後，再予計價等情，業據證人即麗
    榮公司工務部副理兼工地主辦甲○○、工務部經理乙○○、
    八十七年至九十年間經理人辛○○，及萬利公司工務所所長
    戊○○於審理中分別證述在卷（見本院九十三年七月二十八
    日、十月十三日、十一月二十四日、九十四年六月十七日審
    理筆錄），並有麗榮公司與萬利公司八十七年四月一日工程
    承攬合約、萬利公司八十八年五月二十七日及同年六月三十
    日備忘錄、麗榮公司八十九年二月份董事會議紀錄、八十九
    年三月三日（八九）麗工字第一○一號致萬利公司函、麗榮
    公司與萬利公司九十年五月十七日會議紀錄（見九十一年度
    偵字第二三六四號卷第四二至五九、七六至七九、一五八至
    一六八頁、本院審理卷一第一八七至二三八頁）附卷可稽，
    萬利公司就所承攬「麗榮皇冠大樓」之建築工程，其工程款
    之議價、計價及請款程序，向依上述方式處理，固無疑義；
  惟就九十年十一月三十日「麗榮皇冠大樓」結算計價會議中
    議定工程款之內容，被告己○○及庚○○均供稱：被告己○○於當日會議要求萬利公司自費將「麗榮皇冠大樓」工程全
    部完工，待日後大樓出售或辦理貸款時，萬利公司再回收工
    程款，所議定工程款之範圍，包括裝潢及裝修工程、維修機
    電、空調及水電設備，及所有未完工程之收尾完工等部分，
    並非包括在原萬利公司所承攬之工程範圍內，僅為便宜行事
    ，就先前合約之計價表加以修改，按照性質接近的部分，分
    散在原來合約的相關項目下，而作成會議紀錄所附之三張工
    程計價表，且明定萬利公司應進場施作之時機等情。而查卷
    附九十年十一月三十日麗榮皇冠大樓結算計價會議紀錄，附
    有與麗榮公司及萬利公司八十七年四月一日工程承攬合約相
    同格式之計價表，固有上開工程承攬合約及結算計價會議紀
    錄可稽（見本院審理卷一第一八七至二三八頁、九十一年度
    偵字第二三六四號卷第二一至二四頁），惟依該九十年十一
    月三十日麗榮皇冠大樓結算計價會議結論記載：「三、本件
    麗榮皇冠大樓『全部工程』業經結算」，及依卷附被告另提
    出之九十年十一月三十日庚○○代理萬利公司出具之切結書
    、九十年十二月十八日萬利公司出具之補充切結書（均蓋有
    萬利公司之公司章，且未據公訴人爭執其證據能力），分別
    記載：「茲就基隆麗榮皇冠大樓工地工程款糾紛計價、補償
    及後續工程施作與瑕疵修補等事宜，簽立切結如下：二、立
    書人願將基隆麗榮皇冠大樓『全部商場裝修工程』依原設計
    圖完工，一切費用由立書人負擔。三、就麗榮皇冠大樓尚有
    部分施作未盡完善之處，立書人願『全部依設計圖說改善至
    完成』，一切費用由立書人負擔。四、前述立書人願自行負
    擔費用，不另向麗榮公司請款，由附件所示計價會議紀錄計
    價款項中吸收。五、就九十年五月十七日計價會議紀錄之工
    程款糾紛訴訟（九十年重訴字第一七三○號）案，於和解完
    成後，立書人願即進場施作二、三部分之工程」，及「就『
    立書人對麗榮公司於九十年十一月三十日所簽具之切結書及
    計價會議紀錄』執行相關事宜補充切結如下：．．二、立書
    人茲此切結，若麗榮公司於中華民國九十一年三月十八日以
    前未能與癸○○先生達成和解協議者，前開立書人對麗榮公
    司於九十年十一月三十日所簽具之切結書及雙方於同日所簽
    訂之計價會議紀錄視為無效，雙方互不負履行責任」等語（
    見九十二年度偵字第二二三號卷第四六、四七頁），堪認九
    十年十一月三十日麗榮皇冠大樓結算計價會議中，萬利公司
    總經理庚○○並同時出具切結書，明示麗榮皇冠大樓商場裝
    潢工程及大樓所有未盡完善處等，均由萬利公司完成之旨，
    而萬利公司原承攬「麗榮皇冠大樓」工程之範圍，僅有大樓
    結構體之建築工程部分，並未包括裝潢、機電設備等工程乙
    情，業據前述證人甲○○、乙○○、辛○○、戊○○，及於
    八十八年、八十九年以後分別擔任麗榮公司董事長、董事之
    丁○於審理中另證述在卷（見本院九十三年七月二十八日、
    十月十三日、十一月二十四日、九十四年六月十七日審理筆
    錄），並有麗榮公司與萬利公司八十七年四月一日工程承攬
    合約可稽，上開結算計價會議中議定萬利公司承攬工程之範
    圍，超出萬利公司依原承攬合約所應負責之範圍等情，應屬
    明確，則本件被告己○○於該次結算計價會議中，商請萬利
    公司完成「麗榮皇冠大樓」全部工程而議定應給付之工程款
    ，當與萬利公司原承攬「麗榮皇冠大樓」建築工程之一般請
    款、計價或議價之性質有間，縱有未依向來方式處理情形，
    尚難遽認被告己○○即構成違背任務之行為。
(3)、就公訴人指訴被告己○○與庚○○於麗榮皇冠大樓結算計價
    會議中，議定麗榮公司應增加給付萬利公司之工程款，顯逾
    實際應支出數額乙節：
  查「麗榮皇冠大樓」於九十年三月八日取得使用執照、九十
    年五月十七日麗榮公司與萬利公司召開計價會議後，如欲將
    大樓全部完成交付客戶，所需之工程款數額乙情，業據證人
    即麗榮公司工務部副理兼工地主辦甲○○於審理中證稱：麗
    榮皇冠大樓工程於九十年三月八日取得使用執照之後，在民
    間來講，算接近完工，但還不構成交給客戶的狀態，從取得
    使用執照到可以交給客戶，約需再一億二千多萬元，包括商
    場及電影院裝潢七千萬元、電機設備類二千萬元、收尾工程
    約三千萬元，原先與買主的合約是大樓的五、六層作商場，
    七、八、九、十層作電影院，不包括裝潢，但電影院的買主
    後來主張要解約，若電影院部分解約的話，可能會對五、六
    層商場的購買戶有違約問題，因為當初購買戶是因為上面有
    電影院才買的，如果麗榮公司出資將電影院的裝潢做好，再
    出租給原來的買主，是解決的方案之一，另外電機設備類原
    本是給台動公司做的，但公司還欠他們二千萬，要付完才會
    完工，另外收尾工程還要約三千萬元，這些項目都沒有包含
    在原先已經付錢的部分，之前九十年五月十三日計價會議中
    所確認的金額，是已經確定要給萬利公司做的部分，至於這
    一億二千萬元是可以給萬利公司做，也可以不給萬利公司做
    的部分；伊在本案調查中之證述，是依據九十年十一月三十
    日麗榮皇冠大樓結算計價會議紀錄附件的三張計價表來回答
    的，並沒有看到切結書，如果會議紀錄再加上切結書的話，
    由萬利公司出資，把包括全部商場、電影院裝潢、機電空調
    台動公司未完成的部分及其他收尾工程完工，一億二千多萬
    元是差不多；辛○○曾經要伊向癸○○報告麗榮皇冠大樓要
    全部完工的金額，伊有跟癸○○提大項目，總共要約一億多
    萬元；由萬利公司來做這些合約工程以外的工程，是不會違
    背合約規定，但應該要有項目，只要萬利公司有錢，而且願
    意墊，由萬利公司墊款一億二千多萬元將麗榮大樓完成，對
    於麗榮公司是有利，至少可以交屋，股東該結算的也可以結
    算等語（見本院九十三年十一月二十四日審理筆錄）；證人
    即麗榮公司八十七年至九十年間經理人辛○○於審理中證稱
    ：麗榮皇冠大樓營建工程方面是包給萬利公司，萬利公司承
    攬的部份，沒有包括電影院及商場的裝潢工程及水電、空調
    、電機的維修工程，當初電影院的合約是只有賣空間，後來
    因為電影院的設計有些瑕疵，座位變少，買方不能接受，要
    求解除契約並退回已繳款項，但麗榮公司沒有錢退還，伊不
    知道對方可不可以解約，如果電影院及商場都裝潢的話，總
    共大約要花八千四百多萬元，另外水電工程部分，麗榮公司
    還欠台動公司二千多萬，因為麗榮公司跳票，而不含水電工
    程的其他未完工程，若要整個做好，大約需要二千九百萬元
    上下；伊在本案調查中，只有看到會議紀錄附件之計價表，
    其他的沒有看到，伊看計價表覺得不合理，因為表上的那些
    項目已經做完了，也已結算完畢；若要做裝潢及其他部分的
    話，一億二千七百多萬元是可以做的，但還不夠等語（見本
    院九十三年六月二十三日、九十四年二月二十五日審理筆錄
    ）；證人即九十年間擔任麗榮公司董事之丁○於審理中證稱
    ：伊有去「麗榮皇冠大樓」看工地，於九十年五月十七日時
    ，內部裝潢除外，大約再需要二千萬元，可以將工程完工；
    萬利公司承攬「麗榮皇冠大樓」之工程範圍，沒有包括機電
    ，那是台動公司承包的，辛○○有告訴伊，麗榮公司跳票之
    後，相關主管機關檢查「麗榮皇冠大樓」，發現機電設備不
    合格，發公文將大樓列為危樓等語（見本院九十四年二月二
    十五日審理筆錄）；證人即萬利公司工務所所長戊○○於審
    理中證述：伊負責工地監工及與業主的請款計價，關於計價
    金額伊都是與麗榮公司的甲○○討論的，萬利公司只負責麗
    榮皇冠大樓的結構體，機電、電影院及商場的裝潢等並不是
    萬利公司負責的範圍，九十年五月十七日伊參與計價會議時
    所談的數字，並沒有包括機電及電影院、商場的裝潢，伊於
    九十年九月間就離職了，依照那時的程度，麗榮皇冠大樓應
    該是還沒有辦法作生意；在伊離職前，伊只提出過小額的工
    程追加款，至於九十年十一月三十日結算計價會議增加工程
    款一億二千多萬元，因為伊當時已經離職，伊不知道這個數
    字是如何談出來的，也沒有辦法估算麗榮公司從裝潢到交屋
    還要再出多少錢，麗榮公司的甲○○對工程請款的項目應該
    比較清楚，他對於整個工程的估價，包括一些構想，都有相
    當程度的瞭解，以他投入的精神及跟買房子的人接洽，他所
    說的價格應該有一定的可靠性；麗榮皇冠大樓是由萬利公司
    施工，如果由萬利公司來收尾當然是第一人選，因為萬利公
    司最瞭解狀況等語（見本院九十四年六月十七日審理筆錄）
    ；證人癸○○於審理中證稱：辛○○曾經帶甲○○來和伊說
    麗榮皇冠大樓未完成的工程款要一億二千多萬元，有拿一張
    籠統的表給伊看，包含機電、內部裝潢，還有一些要修繕的
    東西等語（見本院九十四年一月十三日審理筆錄）在卷，至
    公訴人另聲請傳訊之證人即九十年間擔任麗榮公司監察人之
    丙○○雖於審理中證稱：工程的追加不可能要到一億二千多
    萬元，惟另自承對於工程及工程計價並不是很內行等語（見
    本院九十四年三月二十四日審理筆錄），證人丙○○之證詞
    自難作為認定本件工程款數額之依據。綜合上述證人甲○○
    、辛○○、丁○、戊○○、癸○○之證詞，業已證述「麗榮
    皇冠大樓」雖於九十年三月八日取得使用執照，惟僅為大樓
    之結構體完工；而於九十年五月十七日麗榮公司與萬利公司
    召開計價會議之後，如欲將大樓全部完成交付客戶，達可為
    商業使用之程度，包括內部裝潢及裝修工程，維修機電、空
    調及水電設備，及所有未完工程之收尾工程，所需之工程款
    數額至少為一億二千餘萬元以上，該數額不在九十年五月十
    七日麗榮公司與萬利公司計價會議所議定工程款數額範圍內
    ；而證人甲○○於前述辛○○、己○○找癸○○墊款施工時
    ，即提及欲將麗榮皇冠大樓全部完工，預估所需金額為一億
    多萬元，該預估金額當為被告己○○所得知；又證人等雖於
    本案移送機關調查中，證稱被告己○○與庚○○於九十年十
    一月三十日麗榮皇冠大樓結算計價會議中議定應增加給付一
    億二千餘萬元之工程款不合理，惟係因調查中僅見上開結算
    計價會議紀錄所附與原麗榮公司及萬利公司承攬合約相同格
    式之三張計價表，而證述麗榮公司就萬利公司原承攬之建築
    工程部分，無須再給付該等數額之款項等情甚明。
　次查麗榮公司於九十二年三月二十一日股東臨時會會議，復
　  以臨時動議決議：「１、就本公司追加工程及變更設計部分
　　工程，由前任董事長己○○先生與承造人萬利營造股份有限
    公司於『九十年十一月三十日』達成協議『由萬利營造股份
    有限公司墊款施工完成』，並由本公司配合其申請法定抵押
    權案，因當時本公司董事丁○等人之阻撓致未能於期限內與
    查封債權人達成和解，故該協議無法執行，但考量本公司目
    前全無資金可支應工程所需，前述方案實為對本公司有利之
    可行方案，擬請公決是否仍依原議定合作方案，續與萬利營
    造股份有限公司協商訂約執行。決議：通過，並授權新任董
    事長代表本公司與萬利營造股份有限公司協商，並儘可能依
    原議定合作方案配合本公司現狀加減金額處理。２、如果萬
    利營造股份有限公司無意願依原議定合作方案履行，本公司
    勢必無法解套，本公司就對外尚積欠巨額民間債務，擬授權
    新任董事長處分相關動產（如電梯、電扶梯、洗窗機．．）
    ，取回債權憑證，解決社會責任。決議：通過。」，有上開
    股東臨時會會議紀錄附卷可稽（見九十二年度偵字第二二三
    號卷第九五頁），明載被告己○○與庚○○於九十年十一月
    三十日麗榮皇冠大樓結算計價會議中議定由萬利公司墊款施
    工完成麗榮皇冠大樓，為對麗榮公司有利之可行方案，並據
    證人即參與麗榮公司九十二年三月二十一日股東臨時會之甲○○、壬○○均於審理中證述：該次臨時會中確實有通過如
    臨時動議內容所載議案，認為該方案對於公司有利等語（見
    本院九十三年十一月二十四日、九十四年四月二十一日審理
    筆錄）明確。
　本件被告己○○與庚○○於九十年十一月三十日麗榮皇冠大
    樓結算計價會議中議定由萬利公司墊款施工，將該大樓含裝
    潢及裝修工程，維修機電、空調及水電設備，及所有未完工
    程之收尾工程完成，而增加麗榮公司應給付萬利公司之工程
    款一億二千七百十萬六千四百三十七元，乃合理數額，並無
    顯逾實際應支出數額之情形，且係對於麗榮公司有利之方案
    ，堪以認定；雖被告等於該次結算計價會議紀錄中，僅以麗
    榮公司與萬利公司原建築工程承攬合約所附之計價表加以修
    改，未重新製作明列萬利公司應承攬工程範圍及支出細部項
    目之計價表，程序上或有瑕庛，然被告己○○於該次結算計
    價會議中與萬利公司達成上開協議，並無損害於麗榮公司，
    亦未違背其任務，洵無疑義。
３、公訴人以萬利公司嗣以九十年十一月三十日麗榮皇冠大樓結
　　算計價會議紀錄，將議定增加之工程款債權轉讓予癸○○，
　　癸○○嗣向法院聲請對麗榮公司發支付命令，而指訴被告己○○與庚○○共同涉犯背信犯行：
　　查被告己○○與庚○○於九十年十一月三十日麗榮皇冠大樓
    結算計價會議中議定麗榮公司應給付萬利公司之工程款增加
    一億二千七百十萬六千四百三十七元，萬利公司嗣由總經理
    庚○○代理負責人簽具債權讓與切結書，將增加之工程款債
    權轉讓予癸○○，嗣癸○○以該債權讓與切結書及上開結算
    計價會議紀錄為據，向臺灣基隆地方法院聲請對麗榮公司發
    支付命令，嗣經麗榮公司抗告後，臺灣高等法院裁定撤銷原
    支付命令等情，有九十年十二月四日萬利公司致癸○○之債
    權讓與切結書、癸○○民事支付命令聲請狀、臺灣基隆地方
    法院支付命令、臺灣高等法院民事裁定（見九十一年度偵字
    第二三六四號卷第二○、二五至二七、一六九頁）附卷可稽
    ；惟查被告己○○與庚○○於上開結算計價會議中所達成之
    協議，對於麗榮公司並無不利，業如前述，且萬利公司嗣後
    如何處分該次結算計價會議所議定之工程款債權，或受讓債
    權之癸○○如何自為主張權利，均屬萬利公司及癸○○各自
    行使權利之行為，尚難以之推論被告己○○與庚○○於九十
    年十一月三十日麗榮皇冠大樓結算計價會議，即有共同意圖
    損害麗榮公司利益之犯意聯絡，而由被告己○○為違背任務
    之行為甚明。
（五）綜上，本件公訴人所舉之證據，不足以證明被告己○○有
      公訴人所指之此節背信犯罪，此外，本院復查無其他積極
      證據足認被告己○○有該等犯行，依法原應為被告己○○
      無罪之諭知，惟公訴人認此部分與被告己○○前揭經論罪
      科刑之背信犯罪部分，有裁判上一罪之連續犯關係，爰就
      被告己○○此部分不另為無罪之諭知，併此敘明。
乙、被告庚○○部分（無罪部分）：
一、公訴意旨認被告庚○○涉犯共同背信罪嫌之起訴事實及主要
    論據，及本院認定被告犯罪事實有無之法理依據，引用前述
    甲、三、三之（一）節之記載。
二、訊據被告庚○○堅決否認有公訴人所指之背信犯行，辯稱：
    被告庚○○與己○○係基於承攬契約之利害對立關係，與己○○並無犯意聯絡，無適用共同正犯之餘地；被告己○○為
    麗榮公司董事長，對外代表麗榮公司，其有無經麗榮公司董
    事會決議授權，而與被告庚○○簽訂「麗榮皇冠大樓」結算
    計價會議紀錄之權限，乃麗榮公司內部之事，非被告庚○○
    所得知悉；萬利公司有無需要工務部門主管參與共同議價，
    及經實際經辦人員依公司計價程序辦理，而為上開結算計價
    會議，係被告庚○○得依實際情形決定之事，至於麗榮公司
    方面則非被告庚○○所知情；該次結算計價會議增加一億二
    千七百十萬六千四百三十七元之工程款（包括裝潢及裝修之
    工程款、維修電機及空調等設備之費用、追加未完成之工程
    款），尚未施工，並無起訴書所稱顯逾實際支出數額之問題
    ；且雙方議定之工程款數額亦屬合理，無生損害於麗榮公司
    ；被告庚○○將上述工程款債權讓與癸○○，係行使自己之
    權利，與有無對麗榮公司背信無涉等語，並舉證人戊○○、
    甲○○、乙○○、辛○○、丁○、癸○○於審理中之證詞，
    及共同被告己○○之供述等為據。
三、經查：被告庚○○與己○○於九十年十一月三十日麗榮皇冠
    大樓結算計價會議中議定由萬利公司墊款施工，將該大樓含
    裝潢及裝修工程，維修機電、空調及水電設備，及所有未完
    工程之收尾工程完成，而就麗榮公司應給付萬利公司之工程
    款增加一億二千七百十萬六千四百三十七元，乃一合理數額
    ，並無顯逾實際應支出數額之情形，且係對於麗榮公司有利
    之方案，又萬利公司嗣後如何處分該次結算計價會議所議定
    之工程款債權，或受讓債權之癸○○如何自為主張權利，均
    屬萬利公司及癸○○各自行使權利之行為，本件並無積極證
    據認定被告己○○與庚○○有共同意圖損害麗榮公司利益之
    犯意聯絡，而由被告己○○對麗榮公司為違背任務之行為，
    均已如前所述。
四、綜上，本件公訴人所舉之證據，不足以證明被告庚○○有公
    訴人所指之此節背信犯罪，此外，本院復查無其他積極證據
    足認被告庚○○有該等犯行，揆諸前揭說明，不能證明被告
    庚○○犯罪，依法應就被告庚○○為無罪判決之諭知。
據上論斷，應依刑事訴訟法第二百九十九條第一項前段、第三百
零一條第一項，刑法第二百十四條、第三百四十二條、第五十五
條，罰金罰鍰提高標準條例第一條前段，判決如主文。
中　　華　　民　　國　九十四　年　　八　　月　三十一　日
                  刑事第八庭審判長法  官  陳  德  民
                                  法  官  陳  芃  宇
                                  法  官  孫  曉  青
上正本證明與原本無異。
如不服本判決應於送達後十日內向本院提出上訴狀。
                                  書記官  郭  錦  賢
中　　華　　民　　國　九十四　年　　九　　月  　六  　日
附錄本案論罪科刑法條全文
中華民國刑法第二百十四條
明知為不實之事項，而使公務員登載於職務上所掌之公文書，足
以生損害於公眾或他人者，處三年以下有期徒刑、拘役或五百元
以下罰金。
中華民國刑法第三百四十二條
為他人處理事務，意圖為自己或第三人不法之利益，或損害本人
之利益，而為違背其任務之行為，致生損害於本人之財產或其他
利益者，處五年以下有期徒刑、拘役或科或併科一千元以下罰金
。
前項之未遂犯罰之。
